最高法院刑事判決　　　　　　九十四年度台上字第五七八五號
　　上　訴　人　甲○○
　　　　　　　　　　　　200.
　　　　　　　　乙○○
　　　　　　　　　　　　21號.
　　共　　　同
　　選任辯護人　高明德律師
上列上訴人等因違反槍砲彈藥刀械管制條例等罪案件，不服台灣
高等法院中華民國九十四年八月十六日第二審判決（九十四年度
上訴字第一三三四號，起訴案號：台灣桃園地方法院檢察署九十
三年度偵字第一０一八七號），提起上訴，本院判決如下：
    主  文
上訴駁回。
    理  由
按刑事訴訟法第三百七十七條規定，上訴於第三審法院，非以判
決違背法令為理由，不得為之。是提起第三審上訴，應以原判決
違背法令為理由，係屬法定要件。如果上訴理由書狀並未依據卷
內訴訟資料，具體指摘原判決不適用何種法則或如何適用不當，
或所指摘原判決違法情事，顯與法律規定得為第三審上訴理由之
違法情形，不相適合時，均應認其上訴為違背法律上之程式，予
以駁回。本件上訴人甲○○、乙○○共同上訴意旨略稱：原判決
依證人涂文蔚所述及通聯電話基地台位置分布情形，認定甲○○
係受乙○○指示而行動，乙○○之座車並係尾隨在甲○○所駕駛
汽車之後同行等情，但涂文蔚係在後座車廂，所述從後視鏡可以
感覺有另車跟隨在後等語，實與其位置根本無法自後視鏡觀察後
車之情不合，顯屬其個人臆測之詞，而電話基地台位置亦不足以
推論二車相隨同行，原判決上揭認定，自與卷內證據資料不合，
有證據上理由矛盾之違法云云。乙○○另上訴意旨略謂：(一)、原
判決對於檢察官不服第一審判決提起上訴部分，未於理由內說明
究竟有無理由，顯有已受請求之事項未予判決及判決不備理由之
違法。(二)、原審所進行之調查證據程序，未使乙○○有與涂文蔚
對質及詰問之機會，且未將卷內可為證據之各筆錄、文書、證物
，逐一提示或告以要旨，復不逐一將起訴之三項犯罪事實訊問乙
○○，而僅籠統為之，顯不足讓乙○○有逐一辯解之機會，難謂
無違背程序正義法則。(三)、證人游高仁先稱：見到二、三人進來
將涂文蔚拖出去，其中「並未包括乙○○在內」，嗣又改稱：乙
○○帶三個人，共四個人進來包廂內等語，已見齟齬，涂文蔚既
稱當時現場尚有黃克森、高順益、吳光明等人，原審未依職權傳
喚其等作證，以詳查游、涂二人所述是否可信，遽採其二人所為
不利於乙○○部分之證言而為認定，又不依職權傳喚警員陳三桂
、陳金躍，以查明涂文蔚係在何時送醫求診，均有應於審判期日
調查之證據而未予調查及判決理由矛盾、未備之違誤。(四)、甲○
○係因涂文蔚在車上辱罵而心生不滿，自己臨時起意砍斷涂文蔚
雙手大拇指洩恨，要與乙○○無關，原判決僅憑何、杜二人分別
於案發當日二十一時三十九分四秒及翌日二時三分四十三秒時各
有十九秒及十七秒之電話通聯情形，逕認二人係共同正犯，乙○
○且居於主導地位，顯然理由未備，且有違罪證不足，利歸被告
之證據法則。(五)、原判決理由內固說明依憑乙○○持用之行動電
話基地台位置分布情形，認定何、杜二人座車前後相隨同行，但
其事實欄內則無甲○○持用行動電話基地台位置分布情形之記載
，致有判決理由失其依據之違法。且就乙○○電話基地台位置分
布情形以觀，在甲○○於上揭二十一時三十九分通電至四十分止
，係在虎頭山下附近即桃園市○○路四八七號十二樓，在此之前
即二十一時七分至三十九分止，依序為同市○○路、復興路、中
正路、民生路，再至大有路，然則當夜其餘電話發訊基地台位置
係在同市○○○路、春日路、龍壽街、龍安街及八德市○○路等
處，足見屬相反方向，原判決竟認二車相隨同行，亦有證據上理
由矛盾之違誤。(六)、扣案之槍、彈係屬許富雄所有，祇因許富雄
與乙○○換車使用，而將槍、彈遺置車內，許富雄乃以電話告知
乙○○上情，此有其二人電話通聯紀錄可證，原判決不予採信，
已有違證據法則，復不將該槍、彈送請鑑定其上有無許富雄之指
紋，以憑認定，且未傳拘許富雄到庭，遽行認定係屬乙○○所有
，顯有證據調查未盡之違失，況許富雄現已經緝獲並羈押於台灣
桃園看守所，益見有提訊詳查之必要。(七)、該槍、彈係放置於車
內駕駛座下之手提包內，乙○○既經警持拘票逮捕，被帶至車外
，並上手銬，警員竟對於非目力所及之車內手提包進行搜索，顯
屬違法，雖乙○○於警局簽下「自願受搜索同意書」，但實係被
迫所為，原判決逕採警員洪松田、組長黃建榮不實之證言，未命
警方提出搜索過程之錄影帶，以勘驗搜索之合法性及該二證人證
詞之可信性，難認無證據調查未盡之違法。(八)、原判決理由謂乙
○○非法持有槍、彈之動機，係為防身之用，然衡以該槍、彈係
置於駕駛座下手提包內，並非身上或置物箱內，即與常情不合，
足見其有判決理由矛盾之違失。(九)、原判決既認乙○○所犯持有
手槍罪與剝奪他人行動自由罪，應分論併罰，卻又謂手提包係裝
置槍、彈之用，菜刀係供傷害之用，均予宣告沒收，顯亦有判決
理由矛盾之違誤云云。惟查：(一)、證據取捨及事實認定，係事實
審法院自由判斷之職權，此項職權行使，倘不違背經驗法則及論
理法則，即不能任意指為違法。又認定犯罪事實，不以直接證據
為限，如綜合各項間接證據，本於推理作用予以判斷，並非法所
不許。本件原判決關於上訴人二人共同傷害及妨害自由部分，係
依憑甲○○坦承夥同許富雄將涂文蔚自酒店強押載至虎頭山上，
以菜刀剁斷涂文蔚拇指之自白、涂文蔚堅訴乙○○因敬酒糾紛，
指使小弟甲○○等人將伊毆打後，強押上車，先行繞路，再轉至
山上，剁斷其雙手拇指，車行途中，甲○○接聽電話時，係說「
是，知道」，似受指示；游高仁證稱伊與杜、涂均認識，親見乙
○○帶人將涂文蔚帶走，乙○○雖未動手，所帶之三名人員則有
將涂文蔚壓在地上打、拖、拉各等語之證詞，及涂文蔚受傷之照
片、診斷證明書、病歷影本暨乙○○、甲○○所用行動電話案發
當晚基地台位置分布情形之通聯紀錄與地圖等證據資料，乃認定
上訴人二人有原判決事實欄第一項所載之犯行，因而維持第一審
依刑法第二百七十七條第一項傷害罪（此部分變更檢察官所引同
法第二百七十八條第一項重傷害罪之起訴法條）及同法第三百零
二條第一項剝奪人行動自由罪（此部分起訴書已載明犯罪事實，
但漏列起訴法條）之牽連犯關係，從一重均論處上訴人二人共同
以非法方法，剝奪人之行動自由（甲○○累犯）罪刑之判決，駁
回其二人之第二審上訴。對於甲○○僅坦承有強押、剁人拇指之
事，而否認有毆打行為，且乙○○均不知情；乙○○亦僅坦認有
與涂文蔚發生口角，卻矢口否認犯罪，所為伊已酒醉返家，係於
事後知悉甲○○自作主張行兇，與伊無關云云之辯解，則以甲○
○在警詢時已供承案發時共有二車，各為賓士牌自小客車及中華
銀色廂型車，分由其二人所乘用等語，在第一審並供稱後來「阿
兵」拿菜刀與「阿雄」一起過來伊車等語，參據乙○○之行動電
話自案發日二十一時七分至三十九分止，其發話基地台位置分布
情形顯示，乙○○係在桃園市區內繞行，其間曾至虎頭山下附近
，恰有甲○○之來電通聯，核與涂文蔚指證二車相隨同行繞路，
後來有另二人自後車上前車，甲○○在車上以電話通聯，口氣似
受指示等語相合，衡以上訴人二人具有主、從關係，在酒店內
既已毆傷涂文蔚，出氣報復目的已達，倘無續為不利之舉，自無
須強押帶走，況乙○○嗣至翌日二時許止，其行動電話發話基地
台位置均在家外，亦與其所稱酒醉返家之情不符，足見甲○○所
辯，係欲獨擔刑責，而乙○○之辯解，無非諉卸之詞，均無可採
，亦已詳加指駁、說明。又原判決關於乙○○持有槍、彈部分，
係依憑乙○○坦承在其所駕汽車之駕駛座下，為警查獲其所有之
黑色手提包內，裝置如原判決附表二、三所示手槍、子彈之自白
，及該槍、彈已扣押在案，並經鑑定係屬制式，具有殺傷力，有
鑑定書附卷等證據資料，乃認定乙○○有原判決事實欄第二項所
載犯行，因而維持第一審依槍砲彈藥刀械管制條例第七條第四項
未經許可持有手槍罪及第十二條第四項未經許可持有子彈罪（此
部分起訴書已載明犯罪事實，僅漏列起訴法條）之想像競合犯，
從一重論處乙○○未經許可，持有手槍罪刑之判決，駁回乙○○
之第二審上訴。對於乙○○矢口否認犯罪，所為該槍、彈係許富
雄所有，祇因伊向他人借車，要許富雄開來，詎許富雄將槍、彈
遺置車內，經伊發現，乃將之收藏於手提包內，並藏置於駕駛座
下，且與許富雄聯絡，正等候其取回槍、彈，卻遭警查獲，伊無
犯罪故意，警方搜索非合法云云之辯解，則以執行拘提乙○○之
員警洪松田證稱：伊逮捕乙○○後，即問槍在哪裡，乙○○回說
在駕駛座下，放槍的手提包，低頭就可以看到，問其是否同意搜
索時，回說願意配合，事後亦有簽同意書；帶隊員警黃建榮證稱
：拘提本可附帶搜索，為求完備，仍當場徵得同意搜索各等語，
並有拘票、自願受搜索同意書及搜索扣押筆錄可徵，況權衡槍械
對公眾利益之危害，當認該槍、彈均具證據能力，參之係在乙○
○所駕汽車駕駛座下被查獲，裝置之手提袋又屬乙○○所有，乙
○○且自承風聞涂文蔚放話要置其於死地，足認有隨身攜帶槍、
彈防身之動機，而許富雄已經逃匿遭通緝，無從傳喚到庭，如謂
其短暫受託開車，竟將該違禁物任意放置車內，離去時未隨身帶
離，實違常情，乙○○所稱其於加油時，在置物箱內發現槍、彈
，為免遭加油人員看見，乃將之取出，另行放置手提包內，更違
常理，至乙○○與許富雄之間縱有多通電話通聯紀錄，因許富雄
既為乙○○之司機，則平日有頻繁通聯，亦在情理之中，尚難憑
以為有利於乙○○之認定。復敘明乙○○所犯剝奪人行動自由罪
與持有手槍罪係犯意各別，應予分論併罰。扣案之黑色手提包一
個，係乙○○所有，供裝置槍、彈以便持有所用之物，（未扣案
之）菜刀一把，係共犯「阿兵」所有，供傷害（涂文蔚）所用之
物，均依刑法第三十八條第一項第二款規定，宣告沒收。所為事
實認定及得心證理由，俱有卷內各項證據資料可稽，並無違背經
驗法則及論理法則之違法情形存在。且原審於審判期日，已就各
項證據資料逐一提示或告以要旨，由上訴人二人及其辯護人表示
意見，證人游高仁於民國九十三年十二月二十一日第一審審判期
日，雖先供稱涂文蔚遭三個人「打、拉、推」，嗣經檢察官詰問
後，即詳稱該三人係由乙○○帶至現場等語，有各該審判筆錄載
明可稽。上訴意旨所謂原審未逐一提示各項證據或告以要旨，以
供當事人、辯護人辨認、陳述意見，所踐行之訴訟程序違背規定
云云，顯非依據卷內訴訟資料而為指摘，原判決採擷游高仁詳細
說明之供述證據，作為認定上訴人二人犯罪之證據，亦無上訴意
旨所指證據上理由矛盾之違法可言。又原判決既係綜合甲○○供
認其方面人員分乘二車，中途有二人上伊所駕之車及涂文蔚指稱
先繞路後，又有二人上伊所乘之車暨案發當日二十一時七分至三
十九分之乙○○行動電話發話基地台分布位置之通聯紀錄，認定
在此時段上訴人二人之座車係在桃園市區內繞行，相隨至虎頭山
下附近，是以縱然除去涂文蔚所述關於從其所坐汽車之照後鏡，
感覺有他車隨行之證詞不採，仍不足動搖原判決認定之事實，而
於判決本旨不生影響，上訴意旨竟以該時段「後」之通聯紀錄基
地台分布位置顯示乙○○車行方向與虎頭山相反，指摘原判決認
定該時段「前」之二車相隨繞路而行，有證據上理由矛盾之違誤
，殊非可採。至甲○○所用行動電話通聯紀錄之基地台位置分布
情形，並非屬犯罪構成要件之事實，原判決僅於理由內說明上訴
人二人電話通話情形，而未在事實欄內予以記載，尚難認有上訴
意旨所指判決理由失其依據之違失。(二)、刑事訴訟法第三百七十
九條第十款所稱應調查之證據，係指與待證事實有重要關係，在
客觀上應行調查，為法院認定事實與適用法律之基礎者而言。苟
待證事實已臻明確，或於待證事實不具重要關係，或客觀上已乏
調查途徑，即難認有應於審判期日調查之證據未予調查之違法。
又同法第一百九十六條規定：「證人已由法官合法訊問，且於訊
問時予當事人詰問之機會，其陳述明確別無訊問之必要者，不得
再行傳喚。」是證人如已經在第一審依法進行訊問及詰問之訴訟
程序，且其陳述已臻明確，客觀上認無再為無益調查之必要，第
二審未再行傳喚，於法自屬無違，難認有證據調查未盡之違法可
言。而未經許可持有手槍罪及未經許可持有子彈罪，均以持有行
為作為犯罪之構成要件，至其所有權之歸屬，並非所問。涂文蔚
在第一審審理時，經法院依職權傳喚到庭，並為訊問後，檢察官
亦進行主詰問，上訴人方面則表示無反詰問，嗣原審受命法官行
準備程序時，各當事人均未聲請傳喚其人作證，有各該筆錄可稽
，原審未再傳喚調查，於法即無不合；涂文蔚在酒店內如何遭人
毆打、推拉、強行帶走，既經甲○○、涂文蔚、游高仁供述歷歷
，互核大致相符，事實難謂不明，涂文蔚被剁拇指後如何送醫治
療，亦據甲○○、涂文蔚一致供明，且非屬犯罪構成要件之事實
，當事人在歷審復未聲請傳喚酒店在場人黃克森、高順益、吳光
明及知悉何時送醫之警員陳三桂、陳金躍調查為證，原審未予傳
喚作證，亦難認有違誤之處；關於警員搜索槍、彈之經過情形，
業據洪松田、黃建榮供證綦詳，並有搜索扣押證明筆錄、乙○○
簽認之「自願受搜索同意書」可供參證，衡諸警員搜索實務及作
業規定，並無使用錄影設備者，上訴意旨竟謂法院應依職權調閱
搜索過程之錄影帶，顯難認客觀上有其必要，實際上亦無可能；
至該槍、彈所有人是否確為許富雄，既無解於乙○○應負之非法
持有罪責，客觀上自亦無調查之必要性。上訴意旨指摘原審未為
上揭各項調查，有證據調查未盡之違法，均非合法之上訴理由。
再檢察官固提起第二審上訴，但其上訴書並未具體指摘第一審判
決如何不當，原判決未予駁斥，雖稍有微疵，仍於判決本旨不生
影響，依刑事訴訟法第三百八十條規定意旨，尚不得資為上訴第
三審之適法理由。上訴人二人上訴意旨，就原審審判長訴訟指揮
、合議庭採證認事之職權行使，及原判決已明白論斷之事項，任
憑己見漫為事實上之爭執，泛言原判決有違反證據法則、違背訴
訟程序規定、理由矛盾、理由未備、證據調查未盡之違法，並非
依據卷內資料而為具體之指摘，核與法律規定得為第三審上訴理
由之違法情形，不相適合。綜上，應認上訴人二人關於剝奪人行
動自由部分及乙○○持有手槍、子彈部分之上訴，違背法律上之
程式，均予駁回。至原判決認其二人尚牽連犯刑法第二百七十七
條第一項之傷害罪部分，核屬刑事訴訟法第三百七十六條第一款
所列不得上訴於第三審之罪，其牽連之重罪（剝奪人行動自由罪
）上訴既不合法，無從為實體之判決，則該輕罪部分，亦無從適
用審判不可分之原則，併為實體上審判，亦應從程序上予以駁回
。
據上論結，應依刑事訴訟法第三百九十五條前段，判決如主文。
中　　華　　民　　國　九十四　年　　十　　月　 二十 　日
                      最高法院刑事第九庭
                          審判長法官  張　淳　淙
                                法官  張　春　福
                                法官  呂　丹　玉
                                法官  洪　昌　宏
                                法官  蔡　彩　貞
      本件正本證明與原本無異
                                      書  記  官
中　　華　　民　　國　九十四　年　　十　　月　三十一　日
                                                      Ｃ
